臺灣臺中地方法院刑事判決　　　　　　 100年度訴字第2789號
公　訴　人　臺灣臺中地方法院檢察署檢察官
被　　　告　張宜翔
上列被告因違反毒品危害防制條例案件，經檢察官提起公訴（10
0 年度毒偵字第2611號），被告於本院準備程序中就被訴事實為
有罪之陳述，經本院合議庭裁定由受命法官獨任依簡式審判程序
審理，判決如下：
    主    文
張宜翔施用第一級毒品，處有期徒刑拾月。
    犯罪事實
一、張宜翔前因施用毒品案件。經本院裁定送觀察、勒戒後，認
    無繼續施用毒品傾向，於民國89年7 月28日執行完畢釋放出
    所，且經臺灣臺中地方法院檢察署檢察官以89年度毒偵字第
    4532號為不起訴處分確定；又於前揭觀察、勒戒執行完畢釋
    放後5 年內之94年間，因施用第一、二級毒品案件，經本院
    以94年度訴字第3743號刑事判決判處有期徒刑8 月、4 月，
    應執行有期徒刑10月，嗣經提起上訴，而由臺灣高等法院臺
    中分院以95年度上訴字第167 號判決駁回上訴確定（未構成
    累犯）。詎猶不知戒絕毒癮，明知海洛因係毒品危害防制條
    例第2 條第2 項第1 款所明定之第一級毒品，不得持有、施
    用，復基於施用第一級毒品海洛因之犯意，於100 年5 月30
    日下午4 、5 時許，在其位於臺中市○○路與福星路口之出
    租套房內，以將海洛因摻入香煙內點燃吸食之方式，施用第
    一級毒品海洛因1 次。嗣於100 年6 月1 日晚間7 時30分許
    ，在臺中市○○區○○路3 段40號前，為警盤查，查得其為
    毒品列管人口，並徵得其同意採尿送驗而查知上情。
二、案經臺中市警察局第六分局報告臺灣臺中地方法院檢察署檢
    察官偵查起訴。
    理    由
一、按除被告所犯為死刑、無期徒刑、最輕本刑為3 年以上有期
    徒刑之罪或高等法院管轄第一審案件者外，於法院行準備程
    序進行中，被告先就被訴事實為有罪之陳述時，審判長得告
    知被告簡式審判程序之旨，並聽取當事人、代理人、辯護人
    及輔佐人之意見後，裁定進行簡式審判程序；且受命法官行
    準備程序，與法院或審判長有同一之權限；又簡式審判程序
    之證據調查，不受刑事訴訟法第159 條第1 項、第161 條之
    2 、第161 條之3 、第163 條之1 及第164 條至第170 條規
    定之限制，刑事訴訟法第273 條之1 第1 項、第279 條第2
    項前段、第273 條之2 分別定有明文。被告張宜翔所為係犯
    死刑、無期徒刑、最輕本刑為3 年以上有期徒刑以外之罪，
    其於準備程序中就被訴事實為有罪之陳述，經受命法官告知
    簡式審判程序之旨，並聽取公訴人、被告之意見後，本院合
    議庭認為適宜由受命法官獨任進行簡式審判程序，依刑事訴
    訟法第273 條之1 第1 項規定，裁定由受命法官獨任進行審
    判程序，合先敘明。
二、上揭犯罪事實，業據被告張宜翔本院審理時坦承不諱，且被
    告於100 年6 月1 日晚間7 時30分許為警查獲後所採集之尿
    液，經送檢驗之結果，確呈嗎啡陽性反應，有臺中市政府警
    察局第六分局委偵辦毒品案件尿液檢體對照表、詮昕科技股
    份有限公司濫用藥物尿液檢驗報告、員警職務報告及臺中市
    政府警察局採集尿液鑑定同意書各1 份附卷可稽，足認被告
    之自白，應與事實相符，堪予採信。本案事證明確，被告施
    用第一級毒品海洛因之犯行，洵堪認定。
三、按施用第一級毒品為犯罪行為，毒品危害防制條例第10條定
    有處罰明文。故施用第一級毒品者，依前揭規定本應科以刑
    罰。惟基於刑事政策，對合於一定條件之施用者，則依同條
    例第20條、第23條之規定，施以觀察、勒戒及強制戒治之保
    安處分。現行毒品危害防制條例於92年7 月9 日修正公布，
    自93年1 月9 日施行，其中第20條、第23條將施用毒品之刑
    事處遇程式，區分為「初犯」及「5 年內再犯」、「5 年後
    再犯」。依其立法理由之說明：「初犯」，經觀察、勒戒或
    強制戒治後，應為不起訴處分或不付審理之裁定；經觀察、
    勒戒或強制戒治執行完畢釋放後，「5 年內再犯」者，因其
    再犯率甚高，原實施之觀察、勒戒及強制戒治既已無法收其
    實效，爰依法追訴或裁定交付審理。至於經觀察、勒戒或強
    制戒治執行完畢釋放後，「5 年後再犯」者，前所實施之觀
    察、勒戒或強制戒治已足以遮斷其施用毒品之毒癮，為期自
    新及協助其斷除毒癮，仍適用「初犯」規定，先經觀察、勒
    戒或強制戒治之程式。從而依修正後之規定，僅限於「初犯
    」及「5 年後再犯」二種情形，始應先經觀察、勒戒或強制
    戒治程式。倘被告於5 年內已再犯，經依法追訴處罰，縱其
    第3 次（或第3 次以上）再度施用毒品之時間，在初犯經觀
    察、勒戒或強制戒治執行完畢釋放5 年以後，已不合於「5
    年後再犯」之規定，且因已於「5 年內再犯」，顯見其再犯
    率甚高，原實施觀察、勒戒或強制戒治，已無法收其實效，
    即應依該條例第10條處罰（最高法院95年度第7 次刑事庭會
    議決議參照）。查被告前因施用毒品案件。經本院裁定送觀
    察、勒戒後，認無繼續施用毒品傾向，於89年7 月28日執行
    完畢釋放出所，且經臺灣臺中地方法院檢察署檢察官以89年
    度毒偵字第4532號為不起訴處分確定；又於前揭觀察、勒戒
    執行完畢釋放後5 年內之94年間，因施用第一、二級毒品案
    件，經本院以94年度訴字第3743號刑事判決判處有期徒刑8
    月、4 月，應執行有期徒刑10月，嗣經提起上訴，再經臺灣
    高等法院臺中分院以95年度上訴字第167 號判決駁回上訴確
    定等情，有臺灣臺中地方法院檢察署刑案資料查註紀錄表、
    全國施用毒品案件紀錄表及臺灣高等法院被告前案紀錄表在
    卷可參。是被告既於初犯之觀察、勒戒執行完畢釋放後5 年
    內已再犯施用毒品罪，且經追訴處罰，則其犯本案施用毒品
    犯行之時間，雖距前述觀察、勒戒執行完畢釋放後已逾5 年
    ，揆諸首開說明，仍應依法論科。
四、按海洛因係毒品危害防制條例第2 條第2 項第1 款所稱之第
    一級毒品，核被告張宜翔所為，係犯毒品危害防制條例第10
    條第1 項之施用第一級毒品罪。其持有第一級毒品後進而施
    用，其持有之低度行為，應為施用之高度行為所吸收，不另
    論罪。公訴意旨雖以被告於94年間，因施用毒品案件，經本
    院院分別判處有期徒刑8 月及4 月，嗣經提起上訴後，由臺
    灣高等法院臺中分院判決駁回上訴而確定，並與另案判決確
    定之竊盜及偽造有價證券案件，合併定應執行刑為有期徒刑
    2 年9 月。嗣於95、96年間，再因竊盜、侵占、偽造文書、
    詐欺、偽證、恐嚇取財等案件，經本院及臺灣彰化地方法院
    分別判處有期徒刑4 月、3 月、4 月、3 月及4 月確定。上
    開各罪經減刑、更定其刑、接續執行、假釋、撤銷假釋執行
    殘刑後，於99年7 月1 日執行完畢，因認被告係受徒刑之執
    行完畢，於5 年以故意再犯本案有期徒刑以上之罪，應論以
    累犯云云。惟按裁判確定前犯數罪者，併合處罰之；數罪併
    罰，宣告多數有期徒刑者，於各刑中之最長期以上，各刑合
    併之刑期以下，定其刑期，同法第50條、第51條第5 款前段
    分別定有明文。故刑法第47條所謂執行完畢，就數罪併罰案
    件，係指所定之執行刑執行完畢而言。如於定執行刑之前，
    有部分犯罪先行確定，而先予執行，仍應於數罪之裁判均確
    定後，依刑法規定，定其應執行之刑，俟檢察官指揮執行其
    應執行之刑時，再就形式上已執行部分，予以折抵扣除，不
    能謂先前確定之罪，已經執行完畢（最高法院100 年度台非
    字第138 、174 號判決可資參照）。查被告前因偽造有價證
    券及竊盜案件，經本院以94年度訴字第3142號判決處有期徒
    刑1 年10月（下稱案）、3 月（下稱案）確定；復因違
    反毒品危害防制條例案件，經臺灣高等法院臺中分院以95年
    度上訴字第167 號判決處有期徒刑8 月（下稱案）、4 月
    （下稱案）確定；另因竊盜案件，經本院以95年度易字第
    1544號判決處有期徒刑4 月（下稱案）確定；再因侵占及
    偽造文書案件，經臺灣彰化地方法院以95年度訴字第1555號
    判決處有期徒刑4 月（下稱案）、3 月（下稱案）確定
    ；又因詐欺案件，經本院以96年度易字第568 號判決處有期
    徒刑3 月（下稱案）確定；另因偽證案件，經臺灣彰化地
    方法院以97年度訴字第2537號判決處有期徒刑8 月，減為有
    期徒刑4 月（下稱案）確定。嗣因上開至所載之罪均
    依中國民國96年罪犯減刑條例減刑後，與上開所載不應減
    刑之罪所處之刑，經本院以96年度聲減字第1137號裁定減刑
    並定應執行有期徒刑2 年5 月確定；另上開至所載等罪
    ，亦依本院以96年度聲減字第1137號減刑條例減刑，並與
    案所載之罪，由臺灣彰化地方法院以98年度聲字第1043號裁
    定應執行有期徒刑7 月確定，上開案件經接續執行，於97年
    9 月24日縮短刑期假釋出監，假釋期監付保護管束。被告於
    假釋保護管束期間，因違反保安處分執行法第74條之2 第2
    款、第4 款規定情節重大，遭撤銷假釋，於98年7 月31日入
    監執行殘刑4 月又1 日，惟其於入監執行殘刑前，因幫助恐
    嚇取財案件，經臺灣南投地方法院以98年度易字第150 號判
    決處有期徒刑4 月確定（下稱案，已執行完畢），並與上
    開殘刑接續執行，而於99年7 月1 日雖刑期滿執行完畢。嗣
    被告又因偽造文書案件，經臺灣高等法院臺中分院以99年度
    上訴字第1291號判決處有期徒刑5 月，被告不服提起上訴，
    經最高法院於100 年1 月6 日以100 年度台上字第82號判決
    上訴駁回而告確定（下稱案，尚未執行）；上開案及
    案再經臺灣高等法院臺中分院以100 年度聲字第590 號定應
    執行刑有期徒刑7 月，如易科罰金，以1,000 元折算1 日確
    定，並於100 年8 月23日入監執行，縮刑期滿日為100 年11
    月17日等情，有臺灣高等法院被告前案紀錄表在卷可按。是
    被告為本案施用第一級毒品海洛因犯行時，前揭至所載
    刑事判決實質上並未執行完畢，依首揭法條及判決要旨，不
    能論以累犯。公訴意旨認被告應屬累犯云云，容有誤會，併
    此說明。另按毒品危害防制條例第17條固規定：「犯第4 條
    第1 項至第4 項、第5 條第1 項至第4 項前段、第6 條第1
    項至第4 項、第7 條第1 項至第4 項、第8 條第1 項至第4
    項、第10條或第11條第1 項、第2 項之罪，供出毒品來源，
    因而破獲者，得減輕其刑。」依此規定，減輕其刑須以供出
    毒品來源，因而破獲者為要件，苟被告供出毒品來源之前，
    該毒品來源已遭查獲，自與此減輕規定之要件不合。查被告
    前於100 年5 月11日因施用第一級毒品而為警查獲，其於該
    案偵查中，雖供出毒品來源上手「郭健輝」，且經臺灣臺中
    地方法院檢察署檢察官以100 年度他字第4154號偵辦中，固
    有臺灣臺中地方法院檢察署100 年度毒偵字第2120號起訴書
    1 份附卷足稽，然姑不論被告於100 年6 月1 日因本案施用
    毒品犯行為警查獲時，係供述其毒品來源為綽號「阿鴻」之
    成年男子，並非供述其毒品來源為「郭健輝」，有其警詢筆
    錄在卷可按，縱認其本案施用之毒品來源亦為「郭健輝」，
    然「郭健輝」既係被告於100 年5 月11日因施用毒品案件為
    警查獲，經供出其為毒品來源而遭偵辦，並非被告於100 年
    6 月1 日因本案施用毒品案件為警查獲時，供出毒品來源為
    「郭健輝」而遭查獲，本案當無所謂供出毒品來源，因而破
    獲販賣毒品者之情形可言，自無適用上開毒品危害防制條例
    第17條減刑之規定，附此敘明。爰審酌被告於經觀察、勒戒
    及徒刑執行後，仍未能戒絕其毒癮而再次施用毒品，足證前
    開保安處分措施已難矯治其惡性，惟念其於犯罪後坦承犯行
    及所犯為自戕行為等一切情狀，量處如主文所示之刑，以示
    懲儆。
據上論斷，應依刑事訴訟法第273 條之1 第1 項、第299 條第1
項前段，毒品危害防制條例第10條第1 項、刑法第11條前段、第
47條第1 項，判決如主文。
本案經檢察官周佩瑩到庭執行職務。
中    華    民    國    100     年    11    月    22  日
                  刑事第十七庭  法  官  劉惠娟
以上正本證明與原本無異。
如不服本判決應於收受判決後10日內向本院提出上訴書狀，並應
敘述具體理由。其未敘述上訴理由者，應於上訴期間屆滿後20日
內向本院補提理由書（均須按他造當事人之人數附繕本）「切勿
逕送上級法院」。
                                書記官  林世佳
中    華    民    國    100     年    11    月    22  日
附錄本案論罪法條：
毒品危害防制條例第10條第1項：
施用第一級毒品者，處6月以上5年以下有期徒刑